臺灣高等法院臺南分院民事裁定　96年度抗字第209號
抗　告　人　丁○○
　　　　　　己○○
　　　　　　丙○○
　　　　　　庚○○
　　　　　　辛○○
　　　　　　戊○○
相　對　人　甲○○
　　　　　　乙○○○
上列抗告人等因與相對人間聲請停止執行事件，對於中華民國96
年07月03日台灣嘉義地方法院96年度聲字第0372號裁定提起抗告
，本院裁定如下：
    主  文
抗告駁回。
抗告程序費用新台幣壹仟元由抗告人等負擔。
    理  由
一、按有回復原狀之聲請，或提起再審或異議之訴，或對於和解
    為繼續審判之請求，或提起宣告調解無效之訴、撤銷調解之
    訴，或對於許可強制執行之裁定提起抗告時，法院因必要情
    形或依聲請定相當並確實之擔保，得為停止強制執行之裁定
    ，強制執行法第十八條第二項定有明文。次按法院依強制執
    行法第十八條第二項規定，以裁定命債務人供擔保後停止強
    制執行，其擔保金額之多寡應如何認為相當，原屬於法院職
    權裁量之範圍，如已斟酌債權人因停止執行所應受之損害，
    自非當事人所可任意指摘（最高法院民國﹝下同﹞92年度台
    抗字第0574號裁定意旨參照）。
二、本件相對人於原法院聲請意旨略以：相對人已向台灣嘉義地
    方法院提起九十六年度訴字第四二七號第三人異議之訴（原
    裁定誤載為債務人異議之訴，應予更正），爰以此為理由，
    聲請裁定停止該法院九十三年度執字第一○三三四號強制執
    行事件之強制執行程序等語。
三、本件抗告人等抗告意旨略以：
  (一)本件原裁定認相對人以其向原法院提起九十六年度訴字第四
    二七號債務人異議之訴（應係第三人異議之訴）為理由，聲
    請裁定停止九十三年度執字第一○三三四號強制執行程序，
    經調取上開執行卷宗及九十六年度訴字第四二七號第三人異
    議之訴訟卷宗審究後，認相對人已依法對抗告人等提起強制
    執行法第十五條之第三人異議之訴，依強制執行法第十八條
    第二項，相對人就抗告人所提之九十三年度執字第一○三三
    四號強制執行事件，聲請供擔保停止該執行事件之強制執行
    程序為有理由。惟按強制執行法第十五條第三人異議之訴所
    謂「向執行法院對債權人提起異議之訴」之債權人，須為聲
    請執行之債權人。然抗告人等均係買受人（拍定人），非聲
    請執行之債權人，該執行事件之債權人為合作金庫銀行股份
    有限公司，有該執行事件卷宗首頁可憑。是相對人認抗告人
    等為債權人而提起異議之訴，應有未洽。
  (二)又相對人主張系爭未保存之建物，為其二人共同在與土地所
    有權人取得無償使用後，出資所建造完成而原始取得所有權
    。惟系爭未保存建物除建號41棟次、41-1棟次係建在嘉義縣
    義竹鄉○○○段三二三號土地上，即建在無償提供土地之一
    外，餘41棟次在三二三之三地號、41-2棟次在二五九地號、
    41-3棟次在三三○之八地號及三五三之十一地號，均非建在
    無償之土地上。是相對人等主張上開未經保存之建物，因土
    地所有人無償提供土地後始在各該土地上建築房屋，顯無依
    據。
  (三)九十三年度執字第一○三三四號執行事件之債務人蕭光雄及
    相對人，於九十四年四月二十七日具狀向執行法院陳報稱，
    系爭建物之土地於九十三年八月九日出租予第三人周尚文，
    並提出租賃契約書在卷。而在出租第三人之前，出租予洪銘
    聰，洪銘聰因未屆期終止租賃，於承租土地設有大井、斗池
    等設施，由周尚文承受，並由周尚文補貼洪銘聰新台幣（下
    同）十萬元，出租人蕭光雄亦表同意，有切結書可稽。相對
    人乙○○○既以崇億水產股份有限公司法定代理人之名義與
    債務人等，向法院陳報系爭土地承租予周尚文，提起債務人
    異議之訴卻主張系爭土地在八十五年二月二十八日由蕭圭秀
    、蕭錦盛、周邵華提供其無償使用，其前後主張迥異。
  (四)原裁定所定之供擔保金額，係以系爭未保存建物之拍定價格
    ，加計訴訟期間之法定利息為計算依據。然本件之執行事件
    ，依裁定旨意，係相對人供擔保後執行事件即停止執行，而
    非僅部分停止執行。是退萬步言，因本件拍定金額將近五千
    萬元，從而供擔保金額應以拍定金額計算始為正確，原裁定
    供擔保金額不當。
  (五)綜上所陳，原裁定認事用法不當，抗告人等提起抗告，請求
    廢棄原裁定，並駁回相對人等之聲請。
四、經查
  (一)本件相對人等主張其已向台灣嘉義地方法院提起九十六年度
    訴字第四二七號第三人異議之訴，並以此為理由，聲請該法
    院裁定停止九十三年度執字第一○三三四號強制執行事件之
    強制執行程序等情，已經原法院調取上開執行卷宗及原法院
    九十六年度訴字第四二七號第三人異議之訴卷宗審究後，認
    為相對人等已依法對抗告人等提起強制執行法第十五條之第
    三人異議之訴，並參酌強制執行法第十八條第二項之規定，
    法院因必要情形或依聲請定相當並確實之擔保，得為停止強
    制執行之裁定，故認相對人等對抗告人等所提之對原法院九
    十三年度執字第一○三三四號強制執行事件，願供擔保聲請
    停止該執行事件，於法有據，爰裁定准許相對人等供擔保停
    止該執行事件之強制執行程序，於法自無不合。
  (二)抗告人雖辯稱：本件拍定金額將近五千萬元，從而供擔保金
    額應以拍定金額計算始為正確云云。惟按此姑不論已因揆諸
    前揭裁定意旨所示，提供擔保金額之多寡應如何認為相當，
    原屬於法院職權裁量之範圍，致不足採；且前開擔保金額既
    係擔保執行債權人因停止執行所應受之損害，法院酌定擔保
    金額時，自應斟酌債權人因停止強制執行程序可能遭受之損
    害，以為衡量之標準，而非單純以債權總額或拍定金額為其
    核定之依據；故原法院審酌相對人等請求執行之債權額，依
    如附表所示各建物之拍定價額核定共計為七十三萬八千元，
    如停止執行，將遭受遲延受償期間利息之損害，如以司法院
    訂頒之各級法院辦案期間計算，聲請人所提之第三人異議之
    訴（原裁定誤載為債務人異議之訴，應予更正）歷經三審判
    決確定之時間最久應為五年又四月（一審辦案期限為一年四
    月、二審為二年、三審為一年），故相對人在此期間因遲延
    受償之利息損害，應為十九萬六千六百七十七元（計算式：
    738,000×5%×5.33＝196,677元以下四捨五入），而據此認
    定請求供擔保停止執行之債權額為十九萬六千六百七十七元
    ，應屬適當。抗告人等指稱：供擔保金額應以拍定金額為據
    云云，尚屬無據。
  (三)至抗告人又辯稱：第三人異議之訴所謂之債權人，須為聲請
    執行之債權人，然抗告人等係買受人（拍定人），非聲請執
    行之債權人，相對人認抗告人等為債權人而提起異議之訴，
    應有未洽云云。惟按強制執行法第十五條規定之第三人異議
    之訴，其所謂第三人就執行標的物有足以排除強制執行之權
    利，並不以所有權、典權、留置權及質權等為限，所有權等
    權利僅係例示而已，占有、債權請求權及天然孳息之收取權
    人亦包括在內，其中占有不論直接占有或間接占有，亦不論
    有無本權，均得提起第三人異議之訴，已為學者之通說；至
    債權請求權，例如標的物之買受人、承租人、受任人等，而
    在標的物非屬債務人所有人時，承租人自得提起第三人異議
    之訴。本件相對人等係主張系爭如附表所示之未保存之建物
    ，為其二人共同在與原土地所有權人取得無償使用後，出資
    所建造完成而原始取得所有權等語；且現系爭如附表所示之
    建物已由抗告人等經由法院拍賣程序（拍定）而取得所有權
    ，則為抗告人等所不爭執；則揆諸前揭說明，相對人等以抗
    告人等為被告而向法院提起第三人異議之訴，於法即無不合
    。至相對人等所稱是否屬實，或有其他之抗辯、或實質上之
    法律爭執，究係實體上問題，非本裁定審酌之範圍。抗告人
    等前揭所辯，尚有誤會且於法無據，自不能採為有利於渠等
    之認定。
五、綜上，原法院以相對人等之聲請符合強制執行法第十五條停
    止強制執行程序之規定，爰裁定供擔保金額准其聲請，經核
    於法並無不合。抗告人等抗告意旨仍執前詞指摘原裁定不當
    ，求予廢棄或發回原法院更為適法之裁定，非有理由，應予
    駁回。
六、據上論結，本件抗告無理由，爰依強制執行法第三十條之一
    、民事訴訟法第四百九十五條之一第一項、第四百四十九條
    第一項、第九十五條、第七十八條及第八十五條第一項前段
    ，裁定如主文。
中　　華　　民　　國　　96　　年　　8 　　月　　29　　日
                  民事第一庭    審判長法　官　林金村
                                      法　官　胡景彬
                                      法　官　張世展
上為正本係照原本作成。
不得再抗告。
中　　華　　民　　國　　96　　年　　8　　月　　30　　日
                                      書記官  吳秋賢
附表：
┌────┬─────────────────┬────────┐
│建號    │     　　坐　落　土　地　　　　　 │拍定金額(新台幣)│
├────┼─────────────────┼────────┤
│41棟次　│嘉義縣義竹鄉○○○段323、323-3地號│621,000元       │
├────┼─────────────────┼────────┤
│41-1棟次│同上段323地號                     │45,000元        │
├────┼─────────────────┼────────┤
│41-2棟次│同上段259地號                     │44,000元        │
├────┼─────────────────┼────────┤
│41-3棟次│同上段330-8、353-11地號           │28,000元        │
└────┴─────────────────┴────────┘
